臺灣高等法院刑事裁定
                                   110年度毒抗字第1237號
抗  告  人
即  被  告  陳金龍


                    (現於法務部○○○○○○○○附設勒戒所執行強制戒治中)
上列抗告人因違反毒品危害防制條例案件，不服臺灣新北地方法
院110年度毒聲字第1688號，中華民國110年8月4日裁定（聲請案
號：臺灣新北地方檢察署109年度毒偵字第1579號、110年度聲戒
字第170號），提起抗告，本院裁定如下：
    主  文
抗告駁回。
    理  由
一、原裁定意旨略以：抗告人即被告陳金龍因施用毒品，經原審
    法院以109年度毒聲字第320號裁定送觀察、勒戒後，認有繼
    續施用毒品之傾向，是檢察官聲請令被告強制戒治，於法並
    無不合，爰依毒品危害防制條例第20條第2項後段規定，裁
    定令被告入戒治處所強制戒治，其期間為6個月以上，至無
    繼續強制戒治之必要為止，但最長不得逾1年等語。
二、抗告意旨略以：㈠被告自民國110年5月間另案入監服刑，與
    社會隔絕，嗣於110年6月23日轉至勒戒處所執行觀察勒戒，
    並未出現戒斷症狀，已經戒除一切生理上藥癮依賴。㈡法院
    裁定觀察勒戒或強制戒治，僅能以當下案件情形進行評估，
    不應將前科紀錄作為先入為主之自由心證，否則違反修正後
    毒品危害防制條例「治療勝於處罰」、「醫療先於司法」之
    刑事理念等語。
三、按犯施用第一、二級毒品之罪者，檢察官應聲請法院裁定，
    令被告入勒戒處所觀察、勒戒，其期間不得逾2月。觀察、
    勒戒後，檢察官依據勒戒處所之陳報，認受觀察、勒戒人有
    繼續施用毒品傾向者，檢察官應聲請法院裁定令入戒治處所
    強制戒治，其期間為6個月以上，至無繼續強制戒治之必要
    為止，但最長不得逾1年，毒品危害防制條例第20條第1項、
    第2項後段分別定有明文。至於有無繼續施用毒品傾向之評
    估標準，乃以受勒戒處分人勒戒後之結果，併參酌勒戒前之
    各種情況，作為評估之依據。依法務部訂頒之「有無繼續施
    用毒品傾向評估標準評分說明手冊」，其判斷準則係以「前
    科紀錄與行為表現」、「臨床評估」及「社會穩定度」3大
    項合併計算總分，每1大項皆有靜態因子與動態因子評分，
    靜態因子分數總分在60分（含）以上者，評估為「有繼續施
    用毒品傾向」；在60分以下者，若與動態因子相加總分在60
    分（含）以上，亦為「有繼續施用毒品傾向」；相加總分不
    足60分者，評估為「無繼續施用毒品傾向」。而「前科紀錄
    與行為表現」係評估毒品犯罪相關司法紀錄、首次毒品犯罪
    年齡、其他犯罪相關紀錄、入所時尿液毒品檢驗、所內行為
    表現等因素；「臨床評估」係評估物質使用行為、合法物質
    濫用、使用方式、使用年數、精神疾病共病（含反社會人格
    ）、臨床綜合評估（含病識感、動機、態度、就醫意願）等
    因素；「社會穩定度」則係評估工作、家庭等因素。是被告
    有無繼續施用毒品傾向，係依具體個案之臨床實務及相關事
    證綜合判定，有其專業性，且衡酌強制戒治之目的，係為協
    助施用毒品者戒斷毒品之心癮及身癮所為之保安處分，而上
    開評估標準係適用於每一位受觀察、勒戒處分之人，具一致
    性、普遍性、客觀性，倘其評估由形式上觀察，無擅斷或濫
    權等明顯不當之情事，法院自應尊重。
四、經查：
  ㈠被告因施用第一、二級毒品，距最近1次觀察勒戒或強制戒治
    執行完畢釋放後已逾3年，經原審法院以109年度毒聲字第32
    0號裁定送觀察勒戒後，由勒戒處所醫師進行評估結果，關
    於被告之「前科紀錄與行為表現」合計評分30分（毒品犯罪
    相關司法紀錄為「有，8筆」，上限10分，計10分；首次毒
    品犯罪年齡為「20歲以下」，計10分；其他犯罪相關紀錄為
    「有，4筆」，計8分，以上靜態因子合計28分。另所內行為
    表現之動態因子為「持續於所內抽菸」，計2分）；「臨床
    評估」合計評分26分（多重毒品濫用為「有，種類：海洛因
    、安非他命」，計10分；合法物質濫用為「有，種類：菸」
    ，計2分；使用年數為「超過1年」，計10分，以上靜態因子
    合計22分。另臨床綜合評估〈含病識感、動機、態度、就醫
    意願〉之動態因子為「中度」，計4分）；「社會穩定度」合
    計評分10分（工作方面，「無業」，計5分；家庭方面，入
    所後家人是否訪視為「無」，計5分）。故彙算總分為66分
    （靜態因子合計55分，動態因子合計11分），因而評定被告
    有繼續施用毒品之傾向等情，有上開裁定、本院被告前案紀
    錄表、法務部○○○○○○○○110年7月23日北所衛字第1101300391
    0號函及所附有無繼續施用毒品傾向證明書、評估標準紀錄
    表可證。經核上開評估紀錄，除詳列各項靜態因子、動態因
    子之細目外，並定有各項配分、上限等具體標準，由醫師本
    於專門學識經驗，依據臨床實務及相關具體情節，評估被告
    之人格特質、臨床徵候、環境因素等所為之綜合判斷，具有
    實證依據及客觀評比標準，且各項分數之彙算亦無錯漏，總
    分已達法務部訂頒應評估為「有繼續施用毒品傾向」之標準
    。原裁定因認被告於觀察勒戒後，有繼續施用毒品之傾向，
    依檢察官之聲請，裁定令被告入戒治處所強制戒治，核屬有
    據，應予維持。
  ㈡被告雖以前詞，提起本件抗告，惟查：⒈毒品戒除不易，尤其
    長期慣用毒品者所生「心癮」，甚難完全根除，須長期且持
    續之治療，而強制戒治性質上為針對行為人將來危險所為預
    防、矯治措施之保安處分，以達教化與治療之目的，至於行
    為人有無繼續施用毒品傾向之評估，係由醫師本於專門學識
    經驗，依據臨床實務及相關具體情節所為之綜合判斷，從形
    式上觀察，並無擅斷或濫權等明顯不當之情事，法院自應尊
    重，已如前述。又監獄為執行刑罰之場所，並非戒癮專責機
    構，自不能以被告曾經入監執行，遽認其已無強制戒治之必
    要。抗告意旨徒以被告在執行觀察勒戒之前，曾另案入監服
    刑，且稱其執行期間未出現戒斷症狀，主張已經戒除毒癮云
    云，難認有據，自不足以動搖上開評估結果，無從採為拒絕
    接受強制戒治之正當理由。⒉行為人之前科紀錄，客觀上呈
    現是否長期慣用毒品之事實，攸關其對於毒品依賴程度之判
    斷，當屬評估其有無施以強制戒治之重要考量因素，故法務
    部將前科紀錄列為評估有無繼續施用毒品傾向之評分標準之
    一，有其專業性、合理性之考量，自無不當。抗告意旨指摘
    不應將前科紀錄作為評分項目，否則違反修正後毒品危害防
    制條例之刑事理念云云，亦無足取。從而，被告僅以前詞，
    提起本件抗告，為無理由，應予駁回。
據上論斷，應依刑事訴訟法第412條，裁定如主文。
中　　華　　民　　國　　110 　年　　8 　　月　　30　　日
              　　刑事第六庭    審判長法　官  劉方慈
                                      法　官  許曉微
                                      法　官  朱嘉川
以上正本證明與原本無異。
不得再抗告。
                                      書記官  尤朝松 
中　　華　　民　　國　　110 　年　　8 　　月　　31　　日